【裁判字號】    89,上訴,50
【裁判日期】    890307
【裁判案由】    強盜等
【裁判全文】
臺灣高等法院臺南分院刑事判決            八十九年度上訴字第五號  Ａ
      上  訴  人  臺灣臺南地方法院檢察署檢察官
      上  訴  人
      即  被  告  甲  ○  ○
      指定辯護人  本院公設辯護人  丙  ○  ○
右上訴人因被告強盜等案件，不服臺灣臺南地方法院八十八年度訴字第五三四號中華
民國八十八年十一月一日第一審判決（起訴案號：臺灣臺南地方法院檢察署八十八年
度偵字第四一六二號），提起上訴，本院判決如左：
      主      文
原判決撤銷。
甲○○攜帶兇器，踰越安全設備，於夜間侵入住宅竊盜，因脫免逮捕，當場施以強暴
，未遂，累犯，處有期徒刑參年陸月。扣案鑿刀壹把及手電筒壹隻均沒收。
      事      實
一、甲○○曾於民國（下同）八十四年犯違反麻醉藥品管理條例罪，經法院判處有期
    徒刑七月確定，並於八十五年五月十三日執行完畢，猶不知悔改。復意圖為自己
    不法之所有，於八十八年三月十八日凌晨四時三十分許，夜間持其所有手電筒一
    支及客觀上可供凶器使用之木工鑿刀乙把，至台南縣永康市○○街二四七巷三三
    弄二十一號乙○○住所，先將浴室之紗窗拆下，再自該安全設備窗戶踰越侵入屋
    內，著手竊取乙○○所有財物之際，為乙○○發現而未遂。甲○○見行跡敗漏，
    即奪門而出，乙○○見狀亦隨後追趕，並將甲○○抓住，詎甲○○為脫免逮捕，
    當場竟與乙○○發生扭打，並施以暴力持該鑿刀刺傷乙○○之右腿膝蓋（傷害部
    分未據告訴），惟仍遭乙○○制服再報警查獲，並扣得甲○○所有鑿刀一把及手
    電筒一支。
二、案經台南縣警察局永康分局報告台灣台南地方法院檢察署檢察官偵查起訴。
      理      由
一、訊據上訴人即被告甲○○對其於右揭時地夜間持其所有手電筒一支及客觀上可供
    凶器使用之木工鑿刀乙把，先將浴室之紗窗拆下，再自該窗戶踰越侵入被害人乙
    ○○所有之屋內欲竊取財物時，遭乙○○發現，未得手即自乙○○住處大門逃逸
    等事實固坦承不諱，惟矢口否認有準強盜犯行，並辯稱：伊侵入被害人乙○○住
    所，從浴室出來就聽到被害人下樓之腳步聲，就想由客廳的門離開，但打開門即
    遭被害人自後面抱住伊，伊有一直掙扎，但未掙脫而一起跌倒地上，伊係將鑿刀
    放在夾克口袋，掙扎時鑿刀刺破口袋，伊無持鑿刀刺被害人，不知被害人膝蓋如
    何受傷云云。經查：右揭事實，業據被害人乙○○於警訊、原審偵審中迭次指訴
    甚詳，核與被告於警訊中供稱：伊帶手電筒一支及木工用鑿刀乙把，從浴室窗戶
    進入被害人乙○○屋內，欲行竊時遭乙○○發現，伊無竊得財物，即打開客廳門
    欲跑出去，剛好被乙○○捉到，當時伊與乙○○在門處打鬥，雙方扭打在地上，
    伊手有亂揮打，但不知打到渠那裡等語（見警卷第一頁反面、第二頁正面），又
    於偵查中供稱：伊因最近打電玩輸很多錢，就以鑿刀撬開被害人住處紗窗進入，
    想看能否找到財物，伊才到客廳被害人就下來，伊要打開大門逃出，即遭被害人
    抓住，伊要逃走，伊有掙脫等語（見偵查卷第十頁反面），有相吻合之處。參以
    證人即承辦該案警員洪南榮於原審到庭證稱：經比對被告扣案之鑿刀與被害人右
    腿膝蓋之傷口長度均為一點八公分等語（見原審卷第二十六頁反面），而被害人
    右腿膝蓋傷口之長度確實與扣案之鑿刀扁平刀口長度吻合，有照片在卷足稽（見
    原審卷第三十二頁），且衡諸情理，被害人於案發時猝然之間發現被告侵入屋內
    行竊，本能反應即出手抓住被告而雙方扭打，瞬間遭被告掙脫，對被告是否持有
    上開鑿刀及該鑿刀口長度如何，已難期其清楚目賭，因之，被害人應無事後製造
    自己右腿膝蓋傷口之長度與扣案之鑿刀刀口長度吻合之情事，況被告持上開鑿刀
    侵入屋內行竊遭被害人抓住時，尚且急欲掙脫而揮拳與被害人扭打，已屬施強暴
    之行為，則其情急順手以所持之鑿刀刺傷被害人以圖掙脫，並無不合事理之處，
    堪認被害人右腿膝蓋傷口確係遭被告為脫免逮捕時持扣案之鑿刀刺傷無訛，益徵
    被告有為脫免逮捕，當場施以強暴之犯意至明。從而，尚難執被害人乙○○初次
    至警局接受訊問時未向警察提出？而於警局訊問後返家發現其右腳尚有刀傷，始
    再折回警局補述其遭被告持刀刺傷乙情，遽認被告於其脫免逮捕時要無持鑿刀刺
    傷被害人乙○○之依據。又被告所辯稱伊係將鑿刀放在夾克口袋，掙扎時鑿刀刺
    破口袋，伊無持鑿刀刺被害人云云，尚乏實據，難予採取。再者，被告於警初訊
    中供稱：伊從該屋浴室窗戶進入行竊，到被害人發現的時間約三十分鐘等語（見
    警卷第一頁反面），則衡諸經驗法則，被告既侵入被害人屋內達三十分鐘始遭被
    害人發現，其辯稱在此三十分鐘期間內尚未著手行竊云云，已難令人盡信，堪認
    被告係已著手行竊之際，遭被害人發現，為脫免逮捕，當場施以強暴無訛。此外
    ，復有扣押上開鑿刀一把手電筒一支、及現場照片在卷足稽。故被告上開所辯，
    顯係事後避重就輕之詞，無足採取。其事證明確，犯行洵堪認定。
二、按鑿刀刀口扁平銳利，鋼製質堅，持以刺戮人體，必致死或傷，如攜帶之行竊，
    無論其主觀上是否旨在行兇抑僅便利行竊，然在客觀社會通念上顯具有行兇之危
    險性，自均屬兇器之一種。次按刑法第三百三十條第一項之加重強盜罪，其既遂
    未遂區分標準，以他人之物或財產上之利益，已應入於行為人或第三人實力支配
    之下為定，有則既遂，反之未遂。申言之，須於加重條件完成後，強盜行為既遂
    者，為本罪之既遂；強盜行為未遂者，為本罪之未遂。但在準強盜罪之場合，因
    其並無未遂罪之規定，故應以搶奪竊盜行為之已既遂或未遂與否，為其區分之標
    準。查被告攜帶兇器鑿刀一把，踰越窗戶之安全設備，於夜間侵入住宅實施竊盜
    ，尚未得手時，即為被害人乙○○發現，於遭逮捕之際，為脫免逮捕，而當場對
    被害人施以強暴，核其所為，係犯刑法第三百二十九條之準強盜罪。而有同法第
    三百二十一條第二項、第一項第一款、第二款、第三款之情形，應成立同法第三
    百三十條第二項、第一項之加重準強盜未遂罪。公訴人認應成立刑法第三百二十
    九條、第三百二十一條第一項第一款、第二款、第三款之罪，尚有誤會，惟此與
    被告所犯上開罪之社會基本事實尚無二致，本院自得予以變更起訴法條，併此敘
    明。被告之加重強盜行為既屬未遂，應依刑法第二十六條前段之規定，按既遂犯
    之刑減輕之。又被告曾於八十四年因違反麻醉藥品管理條例罪，經法院判處有期
    徒刑七月確定，並於八十五年五月十三日經執行完畢，有台灣台南地方法院檢察
    署被告刑案資料查註紀錄表及本院被告全國前案紀錄表各乙份在卷可稽，被告五
    年以內再犯本件有期徒刑之罪，為累犯，應依刑法第四十七條之規定加重其刑，
    爰依刑法第七十一條第一項之規定先加重後減輕之。
三、原審認被告之罪證明確，因予論罪科刑，固非無見，惟本院如上所述認被告應成
    立刑法第三百三十條第二項、第一項之加重強盜未遂罪，原判決卻認應成立刑法
    第三百二十一條第一項第一、二、三款、第二項加重竊盜未遂罪，且其主文及事
    實認定被告係攜帶兇器竊盜，然就被告行竊時所攜帶之鑿刀一把，何以認定係兇
    器，其判決理由未予以說明，均有未洽。被告上訴意旨空言否認有強盜犯行而指
    摘原判決不當，雖無可取，惟檢察官上訴意旨執此指摘原判決有不當之處，為有
    理由，及原判決既有上述可議之處，即屬無可維持，自應由本院將原判決予以撤
    銷改判。爰審酌被告之素行、犯罪之動機、目的、手段、方法、所生之危害及犯
    後態度等一切情狀，量處如主文第二項所示之刑。扣案鑿刀一把，被告雖供稱係
    在另空地撿拾得來云云，惟該鑿刀係木工之工具，非無價值之廢棄物，有照片足
    稽，其所供難令人置信，堪認係被告所有，另扣案手電筒一支已據被告供承其所
    有在卷，二者均為被告供犯罪所用之物，爰依法併予宣告沒收。
據上論斷，應依刑事訴訟法第三百六十九條第一項前段、第三百六十四條、第三百條
、第二百九十九條第一項前段，刑法第三百二十一條第二項、第一項第一款、第二款
、第三款、第三百二十九條、第三百三十條第二項、第一項、第二十六條前段、第四
十七條、第三十八條第一項第二款，判決如主文。
本案經檢察官蘇南桓到庭執行職務。
中    華    民    國      八十九      年      三      月        七      日
                                  臺灣高等法院臺南分院刑事第一庭
                                      審判長法官  鄭    文    肅
                                            法官  楊    明    章
                                            法官  王    浦    傑
右正本證明與原本無異。
如不服本判決，應於判決送達後十日內向本院提出上訴狀，其未敘述理由者並應於提
出上訴狀後十日內向本院補提理由書（應附繕本)。
                                      法院書記官  張    清    良
中    華    民    國      八十九      年      三      月        九      日
附錄：本判決論罪科刑法條
刑法第三百二十九條：竊盜或搶奪，因防護贓物、脫免逮捕或湮滅罪證而當場施以強
                    暴、脅迫者、以強盜論。
刑法第三百三十條第一項：犯強盜罪而有第三百二十一條第一項各款情形之一者，處
                        五年以上十二年以下有期徒刑。
                第二項：前項之未遂犯罰之。


司法院資訊處製作；財團法人民間司法改革基金會備份。
